臺灣彰化地方法院刑事判決　　　　　　　　　　　　　　九十二年度自字第三五號
　　自　訴　人　丙○○
　　被　　　告　乙○○
右列被告因竊盜等案件，經自訴人提起自訴，本院判決如左：
    主  文
乙○○無罪。
    理  由
一、本件自訴意旨：如附件自訴狀所載。
二、按犯罪事實應依證據認定之，無證據不得認定犯罪事實；又不能證明被告犯罪者
    ，應諭知無罪之判決，刑事訴訟法第一百五十四條第二項、第三百零一條第一項
    分別定有明文；及按認定不利於被告之事實須依積極證據，茍積極證據不足為不
    利於被告事實之認定時，即應為有利於被告之認定，更不必有何有利之證據；又
    按事實審法院對於證據之取捨，依法雖有自由判斷之權，然積極證據不足證明犯
    罪事實時，被告抗辯或反證縱屬虛偽，仍不能以此資為積極證據應予採信之理由
    ；再按事實之認定，應憑證據，如未能發現相當證據，或證據不足以證明，自不
    能以推測或擬制之方法，以為裁判基礎（最高法院三十年上字第八一六號、三十
    年上字第四八二號、四十年台上字第八六號判例參照）。又認定犯罪事實，所憑
    之證據，雖不以直接證據為限，間接證據亦包括在內，然無論直接或間接證據，
    其為訴訟上之證明，須於通常一般之人均不致於有所懷疑，而得確信其為真實之
    程度者，始得據為有罪之認定，倘其證明尚未達到此一程度，而有合理之懷疑存
    在時，即無從為有罪之認定（最高法院七十六年台上字第四九八六號判例參照）
    。
三、訊據被告乙○○堅決否認右揭犯行，辯稱：系爭土地雖為自訴人丙○○所有，因
    自訴人不善耕耘，伊為改良土質經自訴人同意，始由被告於九十一年六月二十四
    日開挖，惟三天後即遭舉發，彰化縣警察局北斗分局溪州分駐所於九十一年六月
    二十七日通知甲○○前往製作筆錄，北斗分局於同年月三十日通知甲○○前往製
    作筆錄，因分局通知要帶土地所有權狀，故甲○○乃告知自訴人因為土地改良挖
    土，北斗分局在調，所以要攜帶土地所有權狀，故自訴人於交付土地權狀時已明
    確知伊之開挖行為，惟自訴人至九十二年一月二日始遞本件竊盜之告訴狀，顯已
    逾六個月之告訴期間，自應為不受理之判決。退一步言，本件土地改良開挖砂石
    係經自訴人同意，此業經甲○○證實在卷，而竊盜係乘人不覺竊取他人之動產，
    本件標的物上之砂石，事先經事實上支配該土地上之占有人甲○○同意，並告知
    土地所有權人即自訴人取得同意始而挖取，並進而回填泥土，並非乘人不覺，自
    與竊盜有間。又系爭土地原係砂質土地，不適宜耕作，始而由甲○○與伊協商，
    因伊該時也有做部分工程，剷除部分砂土，再填置開挖地下室工程之泥土，本件
    回填之土既係明道管理學院興建宿舍地下室所開挖掘出來之土，縱有微數磚塊、
    塑膠袋、鋁罐，究非廢棄物清理法第二條所指之廢棄物，自無違反同法第四十六
    條第一項第四款之犯行等語。
四、按同一案件經檢察官依第二百二十八條規定開始偵查者，不得再行自訴。但告訴
    乃論之罪，經犯罪之直接被害人提起自訴者，不在此限，刑事訴訟法第三百二十
    三條第一項定有明文。又於直系血親、配偶、同財共居親屬或其他五親等內血親
    或三親等內姻親之間，犯竊盜罪章之罪者，須告訴乃論，刑法第三百二十四條第
    二項定有明文。本件被告乙○○之父黃昭人與自訴人丙○○係兄妹，即被告係自
  訴人之姪兒，此有戶籍謄本及繼承系統表在卷可稽，屬三親等旁系血親，是以被
    告所犯之竊盜罪須告訴乃論，自訴人於提起本件自訴之前，雖已具狀向台灣彰化
    地方法院檢察署告訴被告竊盜犯行，惟依前揭說明，自訴人自得於上開竊盜案件
    偵查中提起自訴，合先敘明。又證人甲○○雖到庭證稱：當時我至警局是去陳述
    ：被告做這事是要去改良土地土壤的，當時要到北斗分局製作筆錄因為要帶土地
    所有權狀，所以我就去向自訴人拿土地所有權狀再至北斗分局製作筆錄，而且我
    有向自訴人說：因為我們在土地改良挖土，北斗分局在調，所以要攜帶該土地所
    有權狀。因為北斗分局告訴我說：不可以繼續挖土，所以就沒有再繼續挖土，且
    縣政府有寄公文來說要回填土地等語，惟自訴人否認於九十一年六月下旬即已知
    悉被告盜挖系爭土地，而依彰化縣警察局北斗分局函覆之九十一年七月二日北警
    刑字第○九一○○○二○三二○號全案卷證資料以觀，證人甲○○雖確於九十一
    年六月三十日因違反區域計劃法至北斗分局製作偵訊筆錄，並附有彰化縣溪州鄉
    ○○段一二八地號土地所有權狀影本及九十一年六月二十七日之現場照片，惟警
    方並未製作丙○○之筆錄，是以尚難據此即認自訴人於九十一年六月三十日即已
    明知被告竊盜之犯罪事實，故自訴人於九十二年一月二日遞告訴狀尚無證據足以
    認定已逾六個月之告訴期間。
五、被訴竊盜部分：按所謂竊盜，係以和平之手段，違背他人之意思，或至少未得其
    同意，而取走其持有物，破壞其與持有物之持有支配關係，即以非暴力手段，打
    破他人對其持有物之持有支配關係，使其無法行使其對持有物之支配權與監督權
    ，並進而建立一新的持有關係，而使自己或第三人成為該物之持有人，取得該物
    之支配管領力。證人甲○○到庭證稱：我在土地開挖之前，有向自訴人說要土地
    改良，但沒有說的很清楚，也沒有說要開挖多深，我大約每二、三天就去看一次
    ，在要開挖的時候我就有去向自訴人說這件事，但是如果自訴人不去看土地開挖
    的情形我哪有什麼辦法等語。而自訴人丙○○於偵查中陳稱：我是有同意土地改
    良，但我不知道乙○○將土地挖那麼深等語；又甲○○於九十二年五月五日檢察
    官勘驗現場時陳稱：乙○○挖地時有跟我說，當時我有種冬瓜，我有問我妹妹（
    按即自訴人丙○○），我妹妹也有答應等語；丙○○則陳稱：（甲○○如何說？
    ）他說收成不好，要土地改良，我想如為了收成須改良，所以我就答應了；（你
    如何回答？）我回答甲○○說如果土地改良，我有答應挖取；（你有答應挖地？
    ）有，但我以為只有挖表面上之泥土；（挖土地時何人使用該土地？）是甲○○
    ；（如何說要土地改良？）他是說土換一換農作物會收成好等語，此有勘驗筆錄
    一份附於九十二年度調偵字第一七六號卷可稽，是以被告於開挖系爭土地前確曾
    透過證人甲○○詢問自訴人，而自訴人確同意挖土以從事土地改良，故被告係經
    土地所有權人即自訴人同意始挖掘該土地，且當時雙方並未約定挖掘土地之深度
    ，自訴人自不得以被告所挖掘土地之深度超出其心中以為（未經告知對方）只有
    挖表面上之泥土之深度，即認被告挖掘系爭土地之行為為竊盜，是以本件被告挖
    掘系爭土地砂土之行為，並非乘人不知，以和平或秘密方法取人之物，移入自已
    支配之下，自與竊盜罪之構成要件不符。此外復查無其他積極證據足以證明被告
    有何竊盜之犯行，而事實之認定，應憑證據，如未能發現相當證據，或證據不足
    以證明，自不能以推測或擬制之方法，以為裁判基礎，揆諸前開說明，被告竊盜
    之犯罪不能證明，此部分自應為其無罪之諭知。
六、被訴違反廢棄物清理法部分：經查，證人甲○○到庭證稱：土地回填的時候，我
    有去查看，但是我不常去看是車子載土來回填的，我不知道是何人來回填的，回
    填的過程中，我有看到回填物，我看到的並無如照片所示的廢棄物，在該土地上
    面並沒有磚塊，如果有的話我就會把它拿走，因為我要耕種等語；又證人丁○○
    到庭證稱：被告有請我去載運明道管理學院興建宿舍地下室所挖掘出來的土，將
    其填在第五公墓後面、旁邊的田地（位於高速公路下，按即系爭土地），土方大
    約有好幾千立方米，但沒有上萬立方米，當時我去回填的深度是一米八，我所載
    來該處填的土絕對沒有水泥柱、鋼筋，石塊（小石塊應該是有的、大石塊應該是
    沒有的）我不敢保證，土中如果有的話只會有一、二支塑膠管之類的東西，當庭
    錄影帶勘驗內容深度大約有四、五米深，在我們的經驗司機有時會將維士比瓶子
    、寶特瓶都是隨意丟棄，水泥磚塊也是偶而會有的這是無從避免的等語；再證人
    戊○到庭證稱：我有看到挖土機在挖該土地，時間大約是一年前的事情，我只看
    到挖的很深，第一次看到時深度就大約有一丈多深，之後斷斷續續也有在開挖，
    但我沒有去量所以不知道挖多深，該土地回填的時候，我有經過該土地，回填的
    內容物看起來是用溝底的廢土，（為何知道回填物是溝底的廢土？）因為我們那
    裡面的土地如果要回填土的話大都會使用鄉裡面的溝底廢土回填，所以我就認為
    他們是以溝底的廢土回填，而且我看他們回填的土跟我們用的回填土（溝底廢土
    ）是一樣的，所以我才會做這樣的判斷，而溝底廢土也不是不好，有的也還不錯
    ，如果有廢棄磚塊的話才是不能使用等語；另證人黃世銘到庭證稱：自訴人只有
    向我們報案說：土地有被開挖，但是沒有說到廢棄物的問題，當時我有到現場去
    看，有到現場去拍照存證，當時現場並沒有機器在現場，有比較帶水狀的土壤，
    土地挖多深我不清楚等語。又自訴人偕同被告於九十二年十月六日開挖系爭土地
    ，開挖之長、寬各十公尺，深度約五公尺，即約五百立方米，於本院當庭勘驗開
    挖現場之ＶＣＤ，發現有挖掘到磚塊、石塊、塑膠袋數個、水泥柱、鋁罐一個、
    鋁箔包、廢紙一小張、白色磁磚一塊、鋼筋二條、罐子二個、寶特瓶、塑膠繩，
    惟被告否認挖掘至五米深，且開挖系爭土地時所挖出之上開磚塊等物數量如以開
    挖米數之比例觀之並不多，又均係零星挖掘出來，而非有挖掘到整批廢棄物之情
    形，及一般工地工人對於飲用之瓶罐或不用之物常係任意棄置，故參酌前揭證人
    甲○○、丁○○、戊○及黃世銘之證言及依本件自訴人開挖系爭土地所開挖出之
    磚塊等物以觀，尚難遽認被告有傾倒廢棄物之情形。此外復查無其他積極證據足
    以證明被告有何違反廢棄物清理法之犯行，而事實之認定，應憑證據，如未能發
    現相當證據，或證據不足以證明，自不能以推測或擬制之方法，以為裁判基礎，
    揆諸前開說明，被告違反廢棄物清理法之犯罪不能證明，此部分自亦應為其無罪
    之諭知。
據上論斷，應依刑事訴訟法第三百四十三條、第三百零一條第一項，判決如主文。
中      華      民      國    九十三    年      三      月    二十三    日
                              臺灣彰化地方法院刑事第二庭
                                  審判長法官  石  馨  文
                                  法      官  王  義  閔
                                  法      官  郭  麗  萍
右正本證明與原本無異。
如不服本判決，應於判決送達後十日內向本院提出上訴狀( 須附繕本 )。
                                  法院書記官  呂  雅  惠
中      華      民      國    九十三    年三      月    二十六    日
